【裁判字號】    97,易,999
【裁判日期】    970630
【裁判案由】    詐欺
【裁判全文】
臺灣士林地方法院刑事判決               97年度易字第999號
公  訴  人  臺灣士林地方法院檢察署檢察官
被      告  甲○○
上列被告因詐欺案件，經檢察官提起公訴（97年度偵字第1507號
、第2516號），被告於準備程序中就被訴事實為有罪之陳述，本
院合議庭裁定由受命法官獨任改依簡式審判程序審理，並判決如
下：
    主  文
甲○○幫助意圖為自己不法之所有，以詐術使人將本人之物交付
，處有期徒刑肆月，如易科罰金，以新臺幣壹仟元折算壹日。
    事  實
一、甲○○因家中經濟拮据，於民國96年10月初，在中國時報見
    有收購帳戶之廣告，即以該廣告上留存之電話與對方聯絡收
    購帳戶事宜，雙方相約在臺北市○○路承德橋旁一家便利商
    店見面，甲○○明知將自己帳戶供不熟識之他人使用，依一
    般社會生活經驗，本可得預見可能幫助不法犯罪集團掩飾或
    隱匿犯罪所得之財物，致使被害人及警方追查無門，仍不違
    背其本意，基於幫助詐欺取財之犯意，將其設於大眾銀行天
    母分行帳號為000000000000號帳戶、第一銀行天母分行帳戶
    、土地銀行天母分行帳戶之存摺、提款卡及密碼交予不詳姓
    名之成年男子，並取得該人所交付之新臺幣（下同）6,000
    元之代價，該人即將上開提存工具轉交予其他詐欺集團成員
    。該詐欺集團成員乃基於意圖為自己不法所有之詐欺取財犯
    意，先於96年10月18日下午6 時許，撥打電話向丙○○誆稱
    其於網路拍賣網站購物時，因送貨員將購買簽單由一次付清
    誤改為分期扣款，如未依指示至提款機操作處理，會一直扣
    款無法退費，致丙○○陷於錯誤，而依其指示至提款機按鍵
    操作，於同日下午6 時21分及26分許，分別匯款29,988元及
    7,439 元至甲○○所設上開大眾銀行天母分行帳戶內。又於
    96年10月18日下午6 時許，撥打電話向乙○○誆稱其於網路
    購物分期付款有問題，致乙○○陷於錯誤，而依其指示至提
    款機按鍵操作，於同日下午6 時21分許，匯款29,987元至甲○○所設上開大眾銀行天母分行帳戶內。嗣丙○○、乙○○
    於匯款後，遭該詐欺集團成員提領一空，始知受騙，報警處
    理而查悉上情。
二、案經臺北市政府警察局士林分局報告臺灣士林地方法院檢察
    署檢察官偵查起訴。
    理  由
一、上開犯罪事實，業據被告甲○○於本院準備程序期日及審理
    中坦承不諱，且經證人即被害人丙○○、乙○○分別於警詢
    中證述明確，並有郵局自動櫃員機交易明細表3 紙、大眾銀
    行天母分行96年11月9 日（96）天母發字第0043號函所附甲○○所設上開該銀行帳戶開戶資料及往來明細1 份在卷可稽
    ，應甚明確，而堪認定。
二、按金融存款帳戶，係作為存戶個人財產保管之用，與存戶之
    存摺、提款卡及密碼相結合，其專屬性、私密性甚高，除非
    本人或與本人具密切之關係者，難認有何理由可自由流通使
    用該存摺、提款卡及密碼，而一般人亦均應有妥為保管存摺
    、提款卡及密碼，以防止被他人冒用之認識，縱有特殊情況
    偶有將存摺、提款卡及密碼交付他人之需，亦必深入瞭解其
    用途後再行提供使用，此為吾人日常生活經驗與事理；且觀
    諸現今社會上，詐騙者蒐購人頭帳戶，持以作為詐欺取財犯
    罪所得掩飾之用，常有所聞，出借帳戶予非親非故之人，受
    讓人可能係為從事詐欺犯罪，已屬人盡皆知之事，被告於本
    院審理中亦自承：伊有懷疑對方可能持伊帳戶作為不法使用
    參見本院97年6 月27日審理筆錄），是被告應可預見提供帳
    戶予不相識之他人，恐將被利用其金融機構帳戶，作為詐欺
    犯罪使用，竟仍將上開帳戶之提款卡及密碼等提領工具交付
    予不熟識之人，供詐欺集團作為上開詐欺取財犯罪使用，顯
    不違反其本意，其幫助他人犯詐欺取財罪之不確定故意至明
    ，則被告幫助犯詐欺取財之犯行堪以認定。
三、核被告所為，係犯刑法第339 條第1 項之詐欺取財罪。被告
    對詐欺正犯提供帳戶資以助力，但並未參與詐欺犯罪行為之
    實行，應屬幫助他人實行犯罪行為，為幫助犯，乃依刑法第
    30條第2 項之規定減輕其刑。被告以一個幫助行為，同時構
    成2 個幫助詐欺取財罪，為想像競合犯，應從一罪處斷。爰
    審酌被告因一時失慮，竟輕易提供銀行帳戶供他人掩飾犯罪
    所得使用，非但增加被害人尋求救濟之困難，造成社會人心
    不安，亦助長詐騙犯罪者之氣焰，使詐欺犯罪者得以順利取
    得詐欺所得之財物，危害財產交易安全，及本件被害人受詐
    騙之金額為67,414元，被告犯後已於本院審理中坦承犯行及
    其家中小孩受有腸炎之疾病，此有臺北市立聯合醫院出具之
    診斷證明書在卷可佐等一切情狀，量處如主文所示之刑，並
    諭知易科罰金之折算標準，以示懲儆。
據上論斷，應依刑事訴訟法第273 條之1 第1 項、第299 條第1
項前段，刑法第339 條第1 項、第30條第2 項、第55條、第41條
第1 項前段，刑法施行法第1 條之1 第1 項、第2 項前段，判決
如主文。
本案經檢察官翁偉倫到庭執行職務。
中    華    民    國    97    年    6     月    30    日
                  刑事第一庭法  官  雷雯華
以上正本證明與原本無異。
如不服本判決，應於收受送達後10日內向本院提出上訴書狀，其
未敘述上訴理由者，應於上訴期間屆滿後20日內向本院補提理由
書狀（均須按他造當事人之人數附繕本）。
                            書記官  陳如玲
中    華    民    國    97    年    6     月    30    日
附錄本案論罪科刑法條全文：
刑法第339條第1項
意圖為自己或第三人不法之所有，以詐術使人將本人或第三人之
物交付者，處5 年以下有期徒刑、拘役或科或併科1 千元以下罰
金。


司法院資訊處製作；財團法人民間司法改革基金會備份。
